【裁判字號】    97,消債更,977
【裁判日期】    980219
【裁判案由】    聲請更生程序
【裁判全文】
臺灣高雄地方法院民事裁定           97年度消債更字第977號
聲  請  人  甲○○
上列當事人因消費者債務清理事件聲請更生，本院裁定如下：
    主  文
聲請人甲○○自民國九十八年二月十九日下午四時起開始更生程
序。
命司法事務官進行本件更生程序。
    理  由
一、按法院開始更生程序之裁定，應載明其年、月、日、時，並
    即時發生效力；法院裁定開始更生或清算程序後，得命司法
    事務官進行更生或清算程序；消費者債務清理條例第16條第
    1項前段及第45條第1項定有明文。
二、聲請意旨略以：伊前曾依「中華民國銀行公會會員辦理消費
    金融案件無擔保債務協商機制」申請債務協商，經協商成立
    ，並自民國95年6 月起，分80期，利率3.88％，每月應繳納
    新臺幣（下同）21,304元，茲伊於協商後，嗣後因換工作薪
    資有減少情事，已有客觀上不可歸責之事由發生，且尚需與
    其姐妹1 人共同扶養母親，伊於支付自身及母親之生活必要
    費用後已無力再繳納上開協商款項，嗣於96年4 月間毀諾，
    故係為客觀上不可歸責於伊之事由而致毀諾，且伊無擔保或
    無優先權之債務總額未逾1,200 萬元，復未經法院裁定開始
    清算程序或宣告破產，爰向本院聲請更生等語。
三、經查：
（一）按債務人與金融機構協商成立者，不得聲請更生或清算，
      但因不可歸責於己之事由，致履行顯有重大困難者，不在
      此限；本條例施行前，債務人依金融主管機關協調成立之
      中華民國銀行公會會員，辦理消費金融案件無擔保債務協
      商機制與金融機構成立之協商，準用前項之規定：消費者
      債務清理條例第151 條第5 、6 項定有明文。
（二）聲請人所主張之上開事實，業據提出債權人清冊、財產及
      收入狀況說明書、債務協商協議書暨無擔保債務還款計畫
      書、財團法人金融聯合徵信中心當事人查詢個人資料回覆
      書、戶籍謄本、聲請人及其母親乙○○95、96年之財政部
      台灣省南區國稅局綜合所得稅各類所得資料清單暨財產歸
      屬資料清單、聲請人母親之土地及建物登記謄本、勞工保
      險被保險人投保資料表及其他費用收據等文書為證，經核
      與其主張大致相符，自堪採信。
（三）聲請人主張須依比例二分之一扶養母親，然因近期換工作
      薪資有減少，協商金額每月21,304元實屬過高，應有客觀
      上不可歸責事由而致毀諾情事，參酌聲請人95、96年之綜
      合所得稅各類所得資料清單，除每月薪資收入外並無其他
      財產，依其95年全年所得為246,597 元，換算其每月薪資
      收入為20,549元，又96年全年所得為264,628 元，換算每
      月薪資收入應為22,052元，故聲請人於95、96年間之每月
      平均薪資應認以21,300元【（20549+22052） ÷2 】為計
      算基準，始屬合理，且聲請人於96年4 月間毀諾，所主張
      之每月生活必要費用並未極為詳盡，故本院認仍應以內政
      部社會司所頒佈之96年度高雄市每人每月最低生活費10,7
      08元為衡量生活費用之計算基準，是謂合理，故聲請人之
      每月收入扣除本身之生活必要費用後，剩餘金額僅為10,5
      92元（00000 －00000 元），確已有不敷清償協商金額21
      ,304元之客觀上事實存在，更遑論再為扣除其所應支出之
      扶養費用，然聲請人面對95年度銀行啟動協商機制之情況
      下，為爭取債務一制性解決暨分期零或低利率之清償機會
      ，從而接受上開協商條件，惟協商時既未適度考量聲請人
      收入及基本生活費用維持情況，所為之協商金額過高，致
      聲請人事後無法繼續履約，實難認聲請人具有可歸責事由
      ，則其主張於系爭協商後，因客觀上收入確有不足，致無
      法再依協議償還金額21,304元之情事，自為可採。從而，
      本件應符合「不可歸責於己之事由，致履行顯有重大困難
      者」之要件。
四、爰依上開所述，聲請人雖依消費者債務清理條例第151條第6
    項之規定，於本條例施行前已依金融主管機關協調成立之中
    華民國銀行公會會員，辦理消費金融案件無擔保債務協商機
    制與金融機構成立之協商；惟因聲請人有同條第5 項但書規
    定之「因不可歸責於己之事由，致履行顯有重大困難者」，
    依法自應准許其聲請更生程序。此外，復查無債務人有消費
    者債務清理條例第6條第3項、第8 條或第46條各款所定駁回
    更生聲請之事由存在，則債務人聲請更生，應屬有據，並依
    上開規定命司法事務官進行本件更生程序，爰裁定如主文。
中    華    民    國    98    年    2     月    19    日
              民事鳳山分庭    法  官  林意芳
上為正本係照原本作成。
本件不得抗告。
本裁定已於98年2月19日下午4時公告。
中    華    民    國    98    年    2     月    19    日
                              書記官  陸艷娣


司法院資訊處製作；財團法人民間司法改革基金會備份。
